【裁判字號】    97,竹勞簡,6
【裁判日期】    970826
【裁判案由】    給付資遣費
【裁判全文】
臺灣新竹地方法院民事簡易判決     97年度竹勞簡字第6號
原      告  乙○○
訴訟代理人  戊○○
被      告  薩摩亞商達業股份有限公司台灣分公司
法定代理人  丙○○
上列當事人間給付資遣費事件，本院於民國97年8月13日辯論終
結，判決如下：
    主  文
被告應給付原告新台幣壹拾陸萬貳仟伍佰元。
原告其餘之訴駁回。
訴訟費用由被告負擔十分之九，餘由原告負擔。
本判決第一項，得假執行，但被告如於假執行程序實施前，以新
臺幣壹拾陸萬伍仟元為原告預供擔保，得免為假執行。
原告其餘假執行之聲請駁回。
    事實及理由
一、原告起訴主張
（一）原告原在被告公司擔任事業一部經理，因被告公司總經理
      丙○○（即被告法定代理人）發下如附件所示之同意書要
      求被告公司員工簽署，以利公司對於員工及業務之管理。
      被告公司之員工除原告及另名員工丁○○外，其餘之員工
      均簽署同意書後交回公司。民國97年2月12日，被告公司
      法定代理人丙○○約談未交回同意書之原告及訴外人丁○○，並詢問不簽署之原因，原告與丁○○因認為同意書內
      之條款對於員工極不公平，故仍不同意簽署，被告公司總
      經理丙○○因而先對訴外人丁○○稱，「合作到此為止」
      ，並將已任職半年之丁○○以並未通過試用期為由，在當
      日將丁○○解雇。但被告公司總經理丙○○仍極力勸解原
      告簽署同意書並讓原告考慮一晚，於97年2月13日再做決
      定。原告於97年2月13日早上再度向被告之總經理丙○○
      表示不願簽署同意書，但謝謝丙○○及不為難丙○○，且
      其離職之後不會做傷害公司之事等語，被告之總經理丙○○聽後即命原告辦理離職手續，並隨即外出開會。原告聽
      從被告之總經理丙○○之辦理離職手續之命令，填載離職
      員工點交表，並在其他事項下註明：依據勞基法規定請領
      資遣費及特休假十天換算薪資等文字。經會計人員蔡嘉容
      再以電話向被告總經理丙○○確認後，被告之總經理丙○○亦未表示反對。原告在是日與會計人員蔡嘉容及被告總
      經理特別助理甲○○（亦為被告之總經理丙○○之配偶）
      交接後，即離開公司。嗣後被告之總經理丙○○竟以原告
      是自願離職，並在原告之離職員工表上批示原告自願離職
      並寄回予原告表明無給付資遣費之意思。
（二）被告公司既認原告不願簽署如附件所示之同意書，無法配
      合公司政策，理應資遣原告，斷無原告自行離職之理，被
      告公司總經理之言行亦均讓一般員工均認知為不簽署同意
      書公司即無法繼續留在公司工作之意思。原告已堅決表明
      不願簽署如附件之同意書，故被告公司無法繼續雇用原告
      ，理應資遣原告，茲將被告應給付之資遣費、預告期間工
      資及特別休假之薪資計算如下：
      1.原告工作年資為一年十個月，應給付1.83個月之資遣費
        。
      2.資遣勞工應給予二十天之預告工資。
      3.另原告原得享有之特別休假十日，應折算十日之薪資。
      故被告公司應給付原告2.83個月之薪資，原告之工資為
      新台幣 (下同)65,000元，故被告公司應給付原告183,950
      元（65000X2.83＝183950）。
（三）聲明：請求被告應給付原告183,950元，並願供擔保請求
      宣告假執行。
二、被告之抗辯
（一）被告公司在員工任職之第一年即給予十天之特別休假，優
      於勞基法規定之工作滿一年始給予七天休假，但因原告97
      年2月13日離職，故僅應按照比例給予1.7日給予特休假之
      薪資，被告公司從優給予二天之特休假薪資，原告請求給
      予十天特休假薪資並無理由。
（二）被告公司為公司長遠正常運作考量，要求員工簽署如附件
      所示同意書，為一般公司之政策，非被告公司特異獨行或
      針對個人。被告公司並未以不簽署即離職等條件強迫員工
      簽署同意書，僅以柔性溝通表達公司員工都應一視同仁，
      並進行瞭解同意書中何條款為原告所無法接受，但原告表
      示同意書內容均為保護公司並非保護員工，因此不同意簽
      署。97年2月12日被告之總經理丙○○與原告在談話過程
      中均相當平和，並且請原告再考慮一晚，翌日，原告即向
      被告之總經理丙○○稱「謝謝」、「不為難我」等語並選
      擇離開，被告法定代理人丙○○即認為原告是自行離職，
      並外出開會，原告則辦理離職手續。雖然，被告公司之總
      經理特別助理甲○○代用總經理丙○○之印章蓋印在原告
      之離職表上，被告公司之會計人員蔡嘉容在聽聞原告表示
      被告公司法定代理人丙○○要求離職等語，即電詢被告總
      經理丙○○確認，但因被告法定代理人丙○○正在客戶端
      開會，無法細聽蔡嘉容之陳述，僅聽蔡嘉容稱「照比例計
      算給他」，被告總經理丙○○誤以為係特別休假部分之薪
      資，即答稱「好」。嗣後被告總經理丙○○返回公司後聽
      取公司會計蔡嘉容及特別助理甲○○之報告後始知原告要
      求資遣費。因被告之總經理丙○○從未要求原告離職，因
      此不同意資遣費之給付，並將離職單上之資遣費請求畫去
      ，另為批示，而被告公司之特別助理便將該批示後之離職
      單寄予原告。
（三）原告早在97年1月22日即以電子信件之方式向被告公司表
      示辭職之意，期間因原告祖母過世請休喪假，接續即為春
      節假期，原告均未到公司上班，撥打行動電話亦無法接通
      。因此，在97年2月13日原告表示選擇離開時，係因其早
      有離職之意而自行離職。被告公司從未以不簽署同意書即
      應離職為條件要求員工。被告公司二位未簽署同意書之員
      工，除原告外，另名員工丁○○則為例外情形。因丁○○
      在試用期滿時，被告公司告知其並未通過試用期，但公司
      先同意讓其加薪，並再給予丁○○機會，延長試用期，讓
      丁○○得再一次試用，但丁○○仍未通過試用期，因而在
      97年2月12日解雇丁○○，並非因其不簽署同意書而解雇
      。
（四）原告係自行離職並非被告公司要求離資，故原告請求資遣
      費等為無理由，請求駁回原告之訴，如受不利益之判決願
      供擔保請求宣告免為假執行。
三、法院之判斷
（一）兩造對於在97年2月12日及97年2月13日曾商討簽署同意書
      ，原告在97年2月12日表示不願簽署同意書，被告公司之
      總經理丙○○則請原告再考慮一晚，但在97年2月13日原
      告仍表示不願意簽署同意書，兩造均不反對終止勞動契約
      ，原告並且辦理離職手續等情，並不爭執，堪信為真。而
      本件之爭執點為兩造終止勞動契約係因原告之自動辭職或
      由被告公司辭退而依法資遣。經查：
      1.97年2月13日原告與被告會談結束後，當日即辦理離職
        手續，原告即在離職員工員工點交表上之其他事項欄中
        填寫「資遣費依勞基法辦理」等文字，顯見，原告並無
        自行辭職之意。被告抗辯，原告早有離職之意，係藉此
        會詐騙被告公司之資遣費云云，並提出電子郵件一封為
        證。但原告主張該電子郵件係請辭業務經理之主管職，
        並非自請離職。查該電子郵件之內容係「事業一部的
        FSR 未能準時提交，是我領導無方，我自行處分；請准
        許我請辭事業一部主管一職」，有該電子郵件在卷可參
        ，依據該該電子郵件文字觀之，原告係請辭主管一職，
        即請辭事業一部之部門經理，而降等為一般業務人員，
        並無自公司離職之意，被告公司抗辯請辭主管職務即為
        離職云云，應非可採。從而，依據上開電子郵件亦不能
        認為原告早有離職之意。且被告公司之總經理係暫時外
        出與客戶開會，並非長期不在公司，又被告公司總經理
        特別助理甲○○為被告公司總經理之配偶，如原告自行
        離職卻匡騙被告公司之特別助理及會計係遭資遣，以甲○○與丙○○之夫妻關係，不出一日，甲○○即會將原
        告自稱遭資遣一事告知丙○○，被告公司定無給付資遣
        費之理，原告自愚亦不可能出此下策，企圖以此匡騙資
        遣費。況證人蔡嘉容亦證稱當天其電話聯繫丙○○確認
        是否給付資遣費一事，當時原告亦在場等情，苟原告係
        自行請辭而非遭資遣，當會計人員蔡嘉容與丙○○聯繫
        時，其匡騙遭資遣離職一節定被識破，蔡嘉容與丙○○
        通電話之時，原告豈有仍從容在場之理？因此，被告抗
        辯原告係為匡騙被告公司資遣費而在離職員工點交表上
        書寫資遣費等文字云云，應非可採。
      2.按雇主與勞工所訂勞動條件，不得低於本法所定之最低
        標準，勞動基準法第1條第2項定有明文。原告在被告公
        司要求原告簽訂同意書前已任職被告公司，原告與被告
        公司間之勞動契約，除原聘僱時以約定者外，其餘未約
        定之項目均應依據勞動基準法及相關法令規範，原告並
        無再簽署任何勞動契約或條款之義務。被告公司於員工
        任職後再請求簽署如附件所示之同意書，並在同意書中
        就智慧財產權歸屬及競業禁止為約定，被告公司之員工
        固可同意而簽署，但並無簽署之義務。原告亦無簽署之
        義務，並不影響在被告公司任職之權利。如被告公司因
        全部公司人員均簽署該同意書，僅原告不願簽署，而無
        法對公司人員及公司進行管理，之後定僅能請原告離職
        ，且需加以資遣。因此，原告與被告總經理丙○○因簽
        署同意書一事而會談，但原告並無簽署同意書之義務，
        應無可能不簽署同意書而自請離職，喪失自己的工作權
        利或受資遣之機會，故被告抗辯，係原告在會談後自行
        離職云云，顯有違常情。至於被告公司雖抗辯，原告早
        在97年1月22日即以電子郵件請辭，故在上開會談後，
        原告因不願簽署同意書而選擇離職云云，該電子郵件無
        法證明原告有離職之意，已如上述，故不再贅述。
      3.另被告不爭執原告並無明白說出自行辭職等語，但抗辯
        原告於考慮一晚後，在97年2月13日向丙○○表示「謝
        謝你」、「不為難你」、「以後不會做出傷害公司的事
        」等語，即表示原告自願離職云云。然原告不爭執曾說
        出上開等語，但否認此為其自行離職之表示。不論自行
        離職或受資遣離職，如非在劍拔弩張之情形下終止勞動
        契約，勞資雙方均可能相互道謝，作為結束。另原告並
        無簽署同意書之義務，如繼續留任被告公司，被告公司
        唯一可能之策略即資遣原告或同意書簽署政策解消，但
        資遣部分未必符合勞動基準法之規定，原告可選擇不受
        以勞動基準法之資遣，要求更優條件資遣，否則繼續留
        在被告公司造成被告公司困擾，而被告公司撤回同意書
        簽署政策又將使員工對公司政策信心動搖，不利於公司
        對員工之管理，對於被告公司而言均是舉步維艱之困難
        決定。因此，原告如不接受以勞動基準法之條件資遣，
        對於經理人丙○○下一步之決定將造成重大障礙，故而
        接受資遣而表示不為難經理人丙○○，無法認定有自動
        辭職之意。因此，表示不為難經理人丙○○並不能推認
        原告有自行離職之意。而不做傷害公司之事，從表面詞
        意即可得知並無自行辭職之意，即不再論述。從而，原
        告在會談中之用語，無法推認原告有自動辭職之意。
      4.被告公司要求員工簽署如附件之同意書，雖均不曾明白
        表示如不簽署即無法在被告公司工作。然被告自承同意
        書之簽署是被告公司為長遠正常運作考量的一般性政策
        ，被告公司經理人雖未明白表示不簽署同意書之後果，
        但其立場應相當明顯，即貫徹公司之政策，如不簽署，
        被告公司應有一定的處理方式。且被告公司僅有原告及
        訴外人丁○○未簽署同意書，而二人在97年2月12日由
        被告公司總經理丙○○約至會議室面談，雖被告公司經
        理人丙○○先對訴外人丁○○面談，並且在丁○○表明
        不願簽署同意書後，隨即表明「合作到此為止」，以一
        般常情而言均可認知，簽署同意書與繼續在被告公司工
        作有密切之關係。雖被告公司抗辯，訴外人丁○○係因
        未通過試用期而解雇，非因不簽署同意書。但訴外人丁○○已至被告公司工作長達半年之久，此為被告所是認
        ，訴外人丁○○早已經過試用期，以未通過試用期為解
        雇丁○○之理由，實屬牽強，但在簽署同意書之會談結
        束後即解雇丁○○，同意書未簽署與解雇丁○○，在時
        間上具有緊密性，與未通過試用期之理由相較，未簽署
        同意書應為解雇丁○○之主因。
      5.承上所述，與原告一同會談之訴外人丁○○，在其表明
        不願簽署後，被告公司經理人立即解雇訴外人丁○○，
        一般客觀而言均會將解雇與未簽署同意書條件做連結，
        而認定解雇丁○○之主因係丁○○不願簽署同意書，因
        此，隨之而後繼續會談之原告亦無例外。且如果不簽署
        同意書並無任何後續之處分，得繼續在公司內工作，原
        告既已表明不願簽署同意書，即無庸再討論簽署同意書
        之必要，原告回到工作崗位繼續工作即可，不需定下期
        限要求原告再考慮一個晚上，故被告公司對於不簽署同
        意書應有後續之處分，始需定下期限讓原告考慮。而被
        告公司僅存二名不願簽署同意書之員工，一名員工在表
        明不願簽署後即當場由被告公司經理人解雇，另一名員
        工即原告則受指示再考慮一個晚上決定是否簽署同意書
        ，且簽署同意書又為被告公司之一般政策，由此可見，
        被告公司並不樂見員工不簽署同意書而繼續任職被告公
        司，此亦透由被告公司在客觀上種種處置而默示將要求
        離職之立場傳達原告知悉，故得推認被告公司在確認原
        告無簽署同意書之意願後，應無繼續讓原告在被告公司
        工作之意思。而不留下原告繼續工作之合法方式僅有資
        遣原告一途，故原告在97年2月13日會談時之「謝謝」
        、「不為難你」、「以後不做傷害公司的事」等語，應
        是回應公司之不留任之決定，而非自動辭職。況且，被
        告公司會計蔡嘉容就原告提出之資遣一事，亦以電話聯
        繫被告公司經理人丙○○，亦未得到反對之答案，亦徵
        ，原告在97年2月13日表示不願簽署同意書時，被告公
        司應無留任原告繼續工作之意思。雖被告公司抗辯會計
        蔡嘉容聯繫時，當時收訊不良云云，惟此部分並無證據
        可證明，自難採信。
（二）綜上所陳，兩造並不爭執於97年2月13日會談後，兩造已
      終止勞動契約，但原告並無自動辭職之動機，且無證據可
      證明原告在此次會談有自動辭職之意，而綜合簽署同意書
      為被告公司之一般政策、解雇未簽署同意書之員工丁○○
      及僅剩原告一人未簽署同意書、被告公司會計蔡嘉容以電
      話詢問被告公司法定代理人時並未有否定之答覆等情，應
      認為被告公司因原告不簽署同意書而無留任原告繼續工作
      之意思。而原告既非自願離職，被告公司不願留任原告繼
      續工作，自應依據勞基法給付資遣費、預告工資及法定不
      休假薪資等。
（三）茲將被告公司應給付之資遣費、預告公司、不休假薪資臚
      列如下：
      1.按雇主資遣勞工要依據勞動基準法第16條第1項規定，
        於一定期間前預告之，如未未依規定期間預告而終止契
        約者，應給付預告期間之工資，勞動基準法第16條第2
        項定有明文。被告公司法定代理人與原告在97年2月13
        日會談後，即終止勞動契約，被告公司資遣原告並未於
        一定期間預告終止勞動契約，故應給付預告期間之工資
        。原告主張其月薪為六萬五千元及其年資為一年十個月
        ，被告並未就此爭執，故應堪認定。依據勞動基準法第
        16 條第1項第2款之規定，繼續工作一年以尚未滿三年
        者，預告期間為20日。故原告得請求20日預告期間之之
        薪資43,333元（65000X20/30＝43333，小數點以下四捨
        五入）。
      2.雇主終止勞動契約者，在同一雇主之事業單位繼續工作
        ，每滿一年發給相當於一個月平均工資之資遣費。依前
        款計算之剩餘月數，或工作未滿一年者，以比例計給之
        。未滿一個月者以一個月計，勞動基準法第17條定有明
        文。原告在被告公司任職時間為一年十個月，即應給予
        1又10/12個月之資遣費，即119,167元（
        65000+65000X10/12 ＝119167）
      3.依據勞動基準法第38條第1款規定，勞工繼續工作滿一
        年以上即有七天之休假。但被告公司於勞工就任後即享
        有十天之休假，為原告所不爭執。勞動基準法之規定係
        員工在工作滿一年後才享有休假，但被告公司將原應在
        隔年始享有之休假提前在任職第一年即給予休假，並增
        加為十天之福利，因此，原告工作滿一年之休假已提前
        在第一年時休畢，即原告原在工作第二年得休之假期已
        在第一年時提早修畢，第二年可休之假期係使用原第三
        年可用之假期，但原告並未工作至第三年故並無此部分
        假期可休，因此，原告請求不休假期間之薪資，並無理
        由，不能准許。
（四）綜上，被告公司終止勞動契約，依據勞動基準法規定應給
      付原告之資遣費、預告期間工資及應休假期間之工資共計
      為162,500元（119167+43333＝162500），從而，原告之
      請求在此範圍內為有理由，應予准許，逾此範圍之請求為
      無理由，應予以駁回。
三、本件係適用簡易程序所為之判決，原告勝訴部分，依據民事
    訴訟法第389條第1項第3款規定，依職權宣告假執行，而被
    告就上開原告勝訴部分陳明願供擔保，聲請免為假執行，亦
    合於法律規定，爰酌定相當之擔保金額宣告之。原告其餘假
    執行之聲請，因訴之駁回而失所依據，不予准許。
五、訴訟費用之負擔：民事訴訟法第79條。
中    華    民    國    97    年    8    月    26    日
                  新竹簡易庭    法  官  黃珮禎
以上正本係照原本作成。
如對本判決上訴，須於判決送達後20日內向本院提出上訴狀。
中    華    民    國    97    年    8    月    26    日
                                書記官  江靜玲


司法院資訊處製作；財團法人民間司法改革基金會備份。
